臺灣高等法院臺中分院刑事判決　　　　　　　　　　九十三年度上易字第三二六號
　　上　訴　人
　　被　　　告　乙○○
右上訴人因恐嚇案件，不服臺灣彰化地方法院九十二年度易字第一三九二號中華民國
九十二年二月十七日第一審判決（起訴案號：臺灣彰化地方法院檢察署九十二年度偵
字第八一七五、第八一四二號），提起上訴，本院判決如左：
    主      文
上訴駁回。
    事      實
一、乙○○（共同變造國民身分證部分，業經撤回上訴）前於民國（下同）八十八年
    間因違反毒品危害防制條例、傷害案件，先後經法院判處有期徒刑六月及四月，
    嗣裁定應執行有期徒刑九月確定，又於八十九年間分別因偽造文書及毒品危害防
    制條例案件，先後經法院判處有期徒刑四月及七月確定，上述徒刑接續執行至九
    十一年四月二十四日假釋，至九十一年六月二十八日假釋期滿未經撤銷，視為已
    執行完畢。惟乙○○仍未知悔改，因知悉友人甲○○與丁○○之間互有嫌隙，乙○○為替甲○○出氣，乃與甲○○共同基於恐嚇丁○○之犯意聯絡，於九十二年
    九月十六日晚上九時四十分許，由乙○○騎車載甲○○前往彰化縣彰化市○○里
    ○○路二六０巷四號丁○○之住處，甲○○則攜帶一把不詳型號之槍枝（未扣案
    ，有無殺傷力未經鑑定，有關持槍部分經檢察官以不能證明有殺傷力為由而未據
    起訴）進入屋內找尋丁○○，甲○○及丁○○一言不合，再度發生口角，甲○○
    隨即將子彈上膛，指向丁○○，作欲射擊狀，以加害生命、身體之事恐嚇丁○○
    ，嗣甲○○走出屋外準備離去時，乙○○以台語口吻吆喝甲○○稱：「開啦！開
    啦！」，甲○○遂將槍口朝車棚上方對空射擊一發子彈，致丁○○心生畏懼，足
    生危害丁○○之生命、身體安全。
二、案經彰化縣警察局彰化分局報請台灣彰化地方法院檢察署檢察官偵查起訴。
    理      由
一、訊據被告即上訴人（以下簡稱被告）乙○○固坦承駕車載被告甲○○去找被害人
    丁○○之事實不諱，惟矢口否認參與恐嚇犯行，辯稱：當天是被告甲○○要求開
    車載他去找朋友，不知道他去找丁○○之目的云云，經查：
１、右揭事實，業據被害人丁○○於警訊證稱：「九十二年九月十三日凌晨二時許，
    馬端銘到我家幫忙裝設電器時，利用機會竊取我女朋友何淑滿所有之手機一支，
    當場被我發現，懷恨在心，所以持槍來示威」、「當時屋內有甲○○和我，屋外
    另站一名綽號『阿勇』之男子（經指認為乙○○），甲○○拿一個手提袋，與我
    發生口角後，從手提袋內拿出一把手槍，並拉滑套，將槍口指向我，揚言要對我
    不利，致使我心生畏懼，當甲○○欲走出屋外時，我聽見乙○○唆使甲○○開槍
    ，在甲○○走到我家門口時，又從手提袋內掏出手槍，並朝屋外遮雨棚（烤漆板
    ）開一槍，臨走前再放話，揚言：『要怎麼樣都沒有關係』等語」、「我與甲○○偷竊女朋友手機一事發生過口角，至於乙○○，我僅和他見過幾次面，稱不上
    熟悉」等語（詳見彰化縣警察局彰化分局0000000000號卷第八頁、第
    九頁）「現場有兩人，甲○○及綽號『阿勇』（指被告）之男子，其中甲○○對
    我的住宅屋外遮雨棚開槍。」、「阿勇（指被告）在一旁助勢，直喊道：開啦！
    開啦！」（詳見彰化縣警察局彰化分局0000000000號卷第十頁、第十
    一頁）、且於偵查中證稱：「我看到甲○○開槍，乙○○在屋外等候。甲○○原
    持槍入內恐嚇我，並有拉滑套、子彈上膛動作，且有對空射一槍，且我有聽到乙○○指使甲○○開槍，開槍後向其恫稱：如有不滿可以找他們」等語（詳見臺灣
    彰化地方法院檢察署九十二年度偵字第八一七五號卷第三十一頁、第三十二頁）
    。參諸同案被告甲○○於到案後，接受警方及檢察官訊問時，均稱被告乙○○確
    實有在旁喊：「開啦，開啦」（詳見彰化縣警察局彰化分局000000000
    0號卷第四頁），其於警訊中更證稱：「我們事後回到車上，乙○○說，我已經
    幫你到這樣了，到時候出事時你自己處理，不要把我拉下水」等語（詳見彰化縣
    警察局彰化分局0000000000號卷第五頁）與被害人丁○○於警訊時所
    言，互核一致，應認被告乙○○確實有意促使被告馬端銘完成恐嚇行為，二人之
    間應互有犯意之聯絡。雖被害人丁○○嗣後於原審證稱：「當天甲○○突然去我
    家，從皮包裡拿出一支槍來把玩，用槍比著我要嚇我，他出去時，我在門口看到
    被告乙○○，有聽到被告乙○○問甲○○『事情處理好了沒，我有事情趕時間』
    ，被告甲○○離開前又開了一槍」、「事情發生時，我有聽到有人大聲叫被告甲○○，好像是說『快一點』，從派出所回來後，我問我女朋友剛剛有沒有聽到外
    面的人說什麼，她說被告甲○○有一位朋友跟來，叫被告甲○○快一點，他有事
    情在趕」、「我原本以為乙○○指使甲○○開槍，因為我家裡還有另一位朋友，
    本來這麼跟我說，後來我問我女朋友，她說不是聽到乙○○叫甲○○開槍，是聽
    到他在趕時間」等語，惟與上開被害人丁○○及同案被告甲○○於警訊及偵訊所
    指不符，且依被害人丁○○及同案被告甲○○均於警訊時明確指稱：被告乙○○
    係在旁喊：「開啦，開啦」，並非喊「快一點」等語，足證被害人丁○○嗣於原
    審所證顯係事後迴護之詞，毫無可採。又同案被告甲○○於本院調查行交互結問
    時固又改口證稱：「（被告問：為何你到警察局說我知情？）甲○○答：我有跟
    警察說被告乙○○沒有，警察就打我頭，叫我一定要講出乙○○。（被告問：當
    天我也沒有叫甲○○開槍，只是跟他講我我有事情找朋友叫他快一點，對不對？
    ）甲○○：答我沒有聽到，是被害人說的。」（詳見本院審理卷第八十二頁）、
    「（檢察官問：被告當時有無說「開啦！開啦！帶來如果沒有開就沒有效果」這
    句話？）甲○○答：我沒有聽到。這句話是被害人講的。（檢察官問：被害人有
    無聽到這句話？）甲○○答：被害人有無聽到我不曉得。（檢察官問：被告是說
    台語還是國語？）甲○○答：平常是講台語。（檢察官問：被告有無跟你說叫你
    趕快走？）甲○○：答沒有。（檢察官問：被告有無跟你說什麼？）甲○○答：
    被告只有說叫我快一點，他說他要去找人。」（詳見本院審理卷第八十二頁、第
    八十三頁）、「（被告問：被告是否知道你要去恐嚇？）甲○○答：不知道。（
    被告問：被告是否知道你當天有無帶東西？）甲○○答：不知道。」（詳見本院
    審理卷第八十三頁、第八十四頁），惟按同案被告甲○○於偵查中亦明確證稱：
    「我有跟乙○○說，丁○○索求無度，乙○○就說不然槍借你去向他嚇阻」等語
    （詳見臺灣彰化地方法院檢察署九十二年度偵字第八一七五號卷第十二頁背面）
    ，同案被告甲○○自偵查迄原審均未指稱警訊中遭警打頭，更於偵查中直指乙○○表示願借甲○○槍，核與同案被告甲○○於警訊所供相符，是其警訊所供各節
    ，即可採信，參與同案被告甲○○於警訊及偵查所指與被害人丁○○警訊所指被
    害情節，均相符合，同案被告甲○○嗣後於本院所證「被告乙○○不知情，且亦
    有喊開啦！開啦！」等情，亦係事後迴護被告乙○○之詞，顯不足採。綜合前述
    被害人丁○○之指述、同案被告甲○○於警、偵訊及原審之供述，佐以扣案之證
    物及查獲經過等情觀之，應認本件恐嚇之事證明確，被告乙○○右揭犯行已堪認
    定。
２、雖同案被告甲○○於警訊時一再指稱係：賴榮治開車載伊及乙○○前往丁○○住
    處等語（詳見臺灣彰化地方法院檢察署九十二年度偵字第八一七五號卷第二十一
    頁），惟賴榮治堅決否認有於案發當日有開車與甲○○、乙○○前往丁○○住處
    （詳見臺灣彰化地方法院檢察署九十二年度聲字第一七六號第七頁），而乙○○
    於警訊時亦供稱：「（問：你用何工具接應甲○○？）輕機車ＴＮＮ─９７８。
    （問：當時甲○○如何叫你去載他？）用000000000打我的00000
    000電話叫我，我從大村鄉○○路一家便利商店內到彰化市○○街領帶城載他
    。（問：你去載他時幾點？）大約十六日二十時四十分左右，我由大村鄉○○路
    出發，我到了領帶城停車場，他就在那邊等」等語（詳見彰化縣警察局彰化分局
    0000000000號卷第五頁）、且於本院審理時再供稱：「（審判長問：
    當天由何人開車？）被告答：我騎摩托車載他。（審判長問為何有賴榮治九人座
    的廂型車？）被告答：賴榮治我不認識。」等語（詳見本院審理卷第八十八頁、
    第八十九頁），參諸被害人丁○○自警訊迄偵查中，均指稱案發時前往其住處之
    人僅有被告乙○○及甲○○，並無何其他第三人，而同案被告甲○○嗣後於調查
    時亦證稱：「（審判長問：證人當天何人開車？）甲○○答：是乙○○載我的。
    審判長問為何你以前供述是由賴榮治開車？）甲○○答：我記錯了。（審判長問
    ：當天幾個人去？）甲○○答：我和乙○○去，只有我一個人進去。」等語（詳
    見本院審理卷第八十四頁），是本件尚無從僅憑甲○○片面之指述認定案發當日
    係由賴榮治開車載甲○○及乙○○前往丁○○住處，事實應為乙○○騎乘機車載
    甲○○前往丁○○住處，附予敘明。
二、核被告乙○○至被害人丁○○住處持槍示威之所為，係犯刑法第三百零五條之恐
    嚇罪；又被告乙○○前於八十八年間因違反毒品危害防制條例、傷害案件，先後
    經法院判處有期徒刑六月及四月，嗣裁定應執行有期徒刑九月確定，又於八十九
    年間分別因偽造文書及毒品案件，先後經法院判處有期徒刑四月及七月確定，上
    述徒刑接續執行至九十一年四月二十四日假釋，至九十一年六月二十八日假釋期
    滿未經撤銷，視為已執行完畢等情，有臺灣高等法院被告全國前案紀錄表，及臺
    灣彰化地方法院法務部在監在押資料表附卷可憑，其於有期徒刑執行完畢五年內
    ，再犯本件有期徒刑以上之本罪，為累犯，應依法加重其刑。原審判決就被告乙○○恐嚇部分適用刑法第二十八條、第三百零五條、第四十七條、罰金罰鍰提高
    標準條例第一條前段之規定，並審酌被告乙○○載甲○○前往被害人住處並促甲○○開槍之行為，其動機僅為持槍恐嚇以及被告乙○○否認犯意之犯後態度等一
    切情狀，認公訴人就乙○○之犯行具體求刑一年八月（詳見原審判決第九十頁）
    ，尚屬過重，而量處被告乙○○有期徒刑拾月，核其認事用法均無違誤量刑亦稱
    妥適，應予維持，被告上訴否認犯行，指摘原審判決不當，顯無理由，應予駁回
    。
據上論斷，應依刑事訴訟法第三百六十八條，判決如主文。
本案經檢察官丙○○到庭執行職務。
中      華      民      國      九十三      年      五    月     六     日
                                臺灣高等法院臺中分院刑事第三庭
                                      審判長法  官  陳  朱  貴
                                            法  官  劉連  星
                                            法  官  胡  忠  文
右正本證明與原本無異。
不得上訴。
                                            書記官  許  美  惠
中      華      民      國      九十三   年       五      月    七      日
附錄本案論罪科刑法條全文：
中華民國刑法第三百零五條
以加害生命、身體、自由、名譽、財產之事，恐嚇他人致生危害於安全者，處二年以
下有期徒刑、拘役或三百元以下罰金。
                                                                        Ｒ
